臺灣宜蘭地方法院刑事判決　　　　　　　　　　　　　九十二年度訴字第三八二號
　　公　訴　人　臺灣宜蘭地方法院檢察署檢察官
　　被　　　告　戊○○
　　選任辯護人　簡坤山
右列被告因違反槍砲彈藥刀械管制條例案件，經檢察官提起公訴（九十二年度偵字第
二二五五號），本院判決如左：
    主  文
戊○○未經許可，持有可發射子彈具有殺傷力之改造手槍，處有期徒刑壹年貳月，併
科罰金新臺幣伍萬元，罰金如易服勞役以銀元參佰元即新臺幣玖佰元折算壹日。扣案
可發射子彈具有殺傷力之改造手槍壹把（槍枝管制編號：0000000000號、
含彈匣壹個）沒收之。
    事  實
一、戊○○於民國九十年九月間某日，向丙○○（未據起訴）借得可發射子彈具有殺
    傷力之改造手槍一把（槍枝管制編號：0000000000號、含彈匣一個）
    、具有殺傷力之改造子彈一顆、不具殺傷力之改造子彈二顆及金屬彈殼二顆後，
    將前揭槍彈均置於宜蘭縣羅東鎮○○○路九十三號三樓，未經許可而持有之。嗣
    於九十年十一月十五日下午三時三十分許，在宜蘭縣羅東鎮○○○路九十三號三
    樓為警搜索查獲，並於戊○○之辦公桌抽屜內，扣得放置於黑色手提袋內前揭可
    發射子彈具有殺傷力之改造手槍一把（槍枝管制編號：0000000000號
    、含彈匣一個）、具有殺傷力之子彈一顆（業經試射擊發）、不具殺傷力之子彈
    二顆（業經試射擊發）、金屬彈殼二顆及底火七十五顆，並在該辦公桌旁扣得擦
    槍油一瓶及擦槍布二條，而循線查悉上情。
二、案經宜蘭縣警察局報請臺灣宜蘭地方法院檢察署檢察官偵查起訴。
    理  由
一、訊據被告戊○○固不否認於前揭時地向丙○○借得可發射子彈具有殺傷力之改造
    手槍一把（槍枝管制編號：0000000000號、含彈匣一個）、改造子彈
    三顆及金屬彈殼二顆，惟辯稱：伊當初係因為好奇，所以向丙○○借看槍彈，丙○○借給伊觀看時，表示槍彈均為土造，沒有殺傷力，故伊主觀上並無持有槍彈
    之犯罪故意；另宜蘭縣羅東鎮○○○路九十三號三樓及四樓是屬於樓中樓，扣案
    之底火七十五顆、擦槍油一瓶及擦槍布二條，係丙○○於九十年十一月十五日查
    獲當日拿到宜蘭縣羅東鎮○○○路九十三號四樓要交給伊，是員警搜索後將擦槍
    油、擦槍布及底火從四樓帶到三樓拍照；又扣案之改造手槍一把，係玩具手槍換
    裝土造鋼管而成，於試射過程中可以得知百分之八十的子彈無法擊發，顯見槍枝
    性能不佳，而員警搜索時原係查獲改造子彈五顆，在警察局曾試射子彈二顆未能
    擊發，送鑑三顆改造子彈中雖有一顆改造子彈可以擊發，具有殺傷力，但餘二顆
    改造子彈均無法擊發，不具殺傷力，則如何鑑定槍彈具有殺傷力實有不明，依司
    法院八十一年八月十四日（八一）台廳二字第一三三三一號函釋：「有關槍械殺
    傷力之鑑定標準，應依臺灣高等法院八十一年召開庭長、法官座談會所作之結論
    ，認槍砲、彈藥、刀械殺傷力之標準，為在最具威力之適當距離，以彈丸可穿入
    人體皮肉層之動能為標準，作為殺傷力之鑑定標準」，而造成彈丸穿入人體皮肉
    層，該彈丸單位面積動能必須達每平方公分二十焦耳，雖刑事警察局函覆本院表
    示本件扣案槍彈之射程及衝力，因無量測設備，無法提供相關數據，然既無數據
    ，何以認定其動能超過每平方公分二十焦耳，或是否可以穿透人體皮肉層而具有
    殺傷力，故本件扣案槍彈認定具有殺傷力，實屬無據云云。經查：
（一）被告於九十年九月間某日，向丙○○借得改造手槍一把（槍枝管制編號：00
      00000000號、含彈匣一個）、改造子彈三顆及金屬彈殼二顆，未經許
      可而持有之，嗣於前揭時地為警搜索查獲，並扣得放前揭改造手槍一把（含彈
      匣一個）、改造子彈三顆、金屬彈殼二顆、底火七十五顆、擦槍油一瓶及擦槍
      布二條等情，業據被告於本院調查、審理中均坦認無訛，並有宜蘭縣警察局搜
      索扣押筆錄、宜蘭縣警察局扣押物品目錄表、扣押物品收據各一紙及搜索現場
      照片七張附卷可稽，且有前揭改造手槍一把（含彈匣一個）、改造子彈三顆、
      金屬彈殼二顆、底火七十五顆、擦槍油一瓶及擦槍布二條扣案可佐。雖證人丙○○於本院調查中結證稱：渠沒有交付槍彈給被告，也不知道槍彈的事情，是
      當天被告被抓以後，渠才知道被告說槍彈的事情與渠有關，因被告某次駕車與
      渠之同事發生擦撞，被告不顧渠顏面向該同事要錢，渠與被告因此發生摩擦，
      之後就沒有聯絡，直到傳喚開庭才知道有槍彈的事情等語（見本院九十三年四
      月十三日審理筆錄）。然本案原經檢察官認定被告係涉犯未經許可製造可發射
      子彈具有殺傷力之槍砲罪嫌，而以九十年度偵字第三四三七號提起公訴，由本
      院以九十一年度訴字第三０七號審理，被告於該案審理中辯稱：事實上扣案槍
      彈係伊向丙○○借用，丙○○在宜蘭縣羅東鎮○○○路九十三號三樓交付槍彈
      時，同事甲○○亦有看見，查獲之後伊因丙○○告知查獲槍彈係玩具手槍所改
      造，不具殺傷力，故央求伊承擔全部責任，並願意提供將來所需之辯護費用，
      伊才於警詢中承擔罪責，但事後知悉並非如此後，伊亟欲找丙○○協商，但丙○○置之不理，伊才在九十一年十二月二十四日凌晨二時四十分透過友人己○○約同丙○○見面，並將當時對話予以錄音等語，亦提出錄音帶及錄音譯文各
      一件存卷供參，核與證人甲○○於該案審理中結證稱：當天要出去之前，被告
      說有朋友要來要渠等一下，當時渠看到在庭之證人丙○○拿一個塑膠袋，裡面
      裝一個類似手機的盒子交給被告，被告有拿去辦公室放，後來開完會回到辦公
      室，渠在被告桌上整理資料，看到被告將盒子翻開，渠瞥眼看到一把槍，但渠
      沒有過問，過好幾天渠問被告拿槍做什麼，被告說是朋友寄放的等語相符（見
      本院九十一年度訴字第三０七號九十二年二月十八日調查筆錄）。而證人己○○就被告向證人丙○○要求律師費用之原因亦結證稱：聽說是槍枝的問題，好
      像是丙○○要幫被告付錢，後來丙○○沒有付錢，被告就與他吵架等語（見本
      院九十一年度訴字第三０七號九十二年六月六日審理筆錄）。又被告所提出與
      證人丙○○於九十一年十二月二十四日凌晨二時四十分許對話之錄音譯文，經
      本院於該案審理中當庭播放比對後，認雖非逐字翻譯，但內容大致與錄音帶內
      容相符，惟無法辨識聲音是屬何人（見本院九十一年訴字第三０七號九十二年
      二月十八日調查筆錄），嗣被告被訴未經許可製造可發射子彈具有殺傷力之槍
      砲部分，經本院於九十二年七月十一日判決無罪，此有判決書一件存卷供佐，
      並經本院依職權調閱該案卷宗核閱屬實，足認被告於本院審理中所為向證人丙○○借用扣案槍彈而持有之自白應與事實相符。又借用改造手槍及子彈，衡諸
      常情，應知悉改造手槍及子彈如遭擊發，可能危害他人生命安全，被告明知為
      改造手槍及子彈對於人身安全具有潛在危險，且改造手槍既隨槍附有子彈，應
      可擊發使用，竟仍向他人借用，其主觀上自有持有可發射子彈之改造手槍及子
      彈之故意甚明，被告前揭所辯主觀上並無持有槍彈之犯罪故意，顯為飾卸之詞
      ，不足採信。
（二）本件扣案槍彈及底火，經送請內政部警政署刑事警察局鑑定結果，其中改造手
      槍一把（槍枝管制編號：0000000000號、含彈匣一個），係仿ＣＯ
      ＬＴ廠半自動手槍製造之金屬玩具手槍更換土造金屬槍管改造而成，機械性能
      良好，認具殺傷力；二顆均係玩具手槍之金屬彈殼；餘三顆改造子彈均係玩具
      手槍用金屬彈殼加裝直徑六ｍｍ之鋼珠而成，經試射一顆結果，能擊發，具有
      殺傷力；送鑑底火採樣五顆，認均係玩具槍用之底火片，此有該局九十年十一
      月二十八日刑鑑字第二二０四三一號鑑定通知書一紙附卷足參。又所餘二顆改
      造子彈，再經本院於九十一年度訴字第三０七號案件審理中依職權送請內政部
      警政署刑事警察局鑑定結果，認均係玩具金屬彈殼加裝直徑六ｍｍ之鋼珠改造
      而成之改造子彈，經試射均無法擊發，認均不具殺傷力，此有該局九十二年四
      月十八日刑鑑字第０九二００二七三六五號函一紙及送鑑子彈照片二張存卷可
      參。雖被告辯稱依司法院函釋認槍砲、彈藥、刀械是否具有殺傷力之標準，係
      以在最具威力之適當距離，以彈丸可穿入人體皮肉層之動能為標準，作為殺傷
力之鑑定標準，而造成彈丸穿入人體皮肉層，該彈丸單位面積動能必須達每平
      方公分二十焦耳，但本件並無具體數據足以證明扣案槍彈確實具有殺傷力云云
      。然本院依職權函詢內政部警政署刑事警察局認定槍彈具有殺傷力之標準，該
      局函覆稱：「有關本局鑑驗槍彈之殺傷力均依『標準作業流程』刑之，如遇土
      、改造手槍均先以性能檢驗法（其方法為：檢測送驗證物之機械結構、機械性
      能是否完整、送鑑證物如係組合各機能組件，以發揮整體功能者，經實際操作
      、檢測，以研判其結構、功能是否完整；倘其結構完整，能發揮其功能者，則
      認其性能良好）檢測、鑑驗，如遇土、改造子彈經以性能檢驗法檢測後，採樣
      三分之一樣品進行試射，以判定是否具殺傷力，」此有該局九十三年三月十五
      日刑鑑字第０九三００四三九一二號函一紙存卷可佐。且本件係由宜蘭縣警察
      局刑警隊經濟組長林良成、小隊長丁○○帶同偵查員乙○○、林春福、楊啟文
      及蘇明勝於九十年十一月十五日下午三時三十分許，前往宜蘭縣羅東鎮○○○
      路九十三號三、四樓搜索查獲等情，業據被告自承在卷，並經證人丁○○、乙○○及楊啟文於本院審理中證述屬實。證人丁○○、乙○○及楊啟文於本院審
      理中均結證稱：扣案槍彈在宜蘭縣警察局時並未試射，本件係標準程序先送到
      刑警隊鑑識組後，由鑑識人員封存捺印，再由專人送至內政部警政署刑事警察
      局鑑定等語（見本院九十三年四月十三日審理筆錄），核與其他案件槍枝鑑定
      流程相同。則本件扣案槍彈既由員警依通常作業程序送鑑後，再經內政部警政
      署刑事警察局以「性能檢驗法」檢驗後，認其結構完整，能發揮其功能，性能
      良好，判斷具有殺傷力，其鑑驗流程與一般改造槍彈鑑定過程及認定標準無異
      ，縱未有射程、衝力或單位面積動能等具體數據足以參佐，亦不得據此即認扣
      案槍彈不具有殺傷力，被告此部分所辯，尚難採信。
（三）至扣案之擦槍油、擦槍布及底火係在何處查獲一節，業據證人楊啟文於本院審
      理中結證稱：「槍枝是在被告三樓辦公室底下第三層的抽屜找到，底火也是三
      樓桌子右邊的抽屜找到，擦槍油、擦槍布是在三樓桌子的左後方看到的，旁邊
      有擺保力達Ｂ的瓶子，四樓只有被告的朋友在拆鞭炮的火藥」等語（見本院九
      十三年四月十三日審理筆錄），與現場照片七張比對後互核相符。雖證人楊啟
      文就擦槍油、擦槍布是在該處三樓或四樓查獲一節，後改稱時間已久，不復記
      憶，應以照片的情形為正確等語（見本院九十三年四月十三日審理筆錄），然
      本件審理時間距離案發時間已有二年餘，證人記憶模糊，亦為情理之常，且參
      諸證人楊啟文於案發經過已久後，仍可指出查獲擦槍油、擦槍布的位置旁有保
      力達Ｂ的瓶子等語，核與現場照片相符，堪信證人楊啟文前揭所稱扣案之擦槍
      油、擦槍布係在前揭處所三樓被告辦公桌旁查獲，底火則係在辦公桌抽屜內查
      獲等語，應與事實相符。惟此部分實與被告是否持有改造槍彈無涉，被告前揭
      所辯，亦無足採。
    是綜上所述，本件事證明確，被告犯行洵堪認定，應予依法論科。
二、查扣案之改造手槍一把及改造子彈一顆，經送請鑑定後，均認係具有殺傷力之槍
    砲及子彈，分屬槍砲彈藥刀械管制條例第四條第一項第一、二款所稱之可發射子
    彈具有殺傷力之槍砲及子彈，依同條例第五條規定，非經中央主管機關許可不得
    持有。被告戊○○未經許可持有該等可發射子彈具有殺傷力之槍砲及子彈，核其
    所為，係犯槍砲彈藥刀械管制條例第十一條第四項之未經許可持有可發射子彈具
    有殺傷力之改造手槍罪，及同條例第十二條第四項之未經許可持有子彈罪。被告
    以一持有行為同時觸犯未經許可持有可發射子彈具有殺傷力之改造手槍罪，及未
    經許可持有改造子彈罪，為想像競合犯，應依刑法第五十五條前段規定，從一重
    之未經許可持有可發射子彈具有殺傷力之改造手槍罪處斷。爰審酌被告戊○○任
    意持有具有殺傷力之槍彈，對社會治安構成潛在威脅，並參酌其素行、犯罪動機
    、目的、手段、持有槍彈之數量，並未持用扣案槍彈犯案，及犯罪後態度等一切
    情狀，量處如主文所示之刑，並就併科罰金刑部分諭知易服勞役之折算標準，以
    示懲戒。
三、扣案之改造手槍一把（槍枝管制編號：0000000000號、含彈匣一個）
    係可發射子彈具有殺傷力之槍砲，屬違禁物，爰依刑法第三十八條第一項第一款
    、第二項宣告沒收之。至扣案具有殺傷力之改造子彈一顆，於鑑定過程中業經試
    射擊發，有前揭內政部警政署刑事警察局槍彈鑑定書一件在卷足憑，則該改造子
    彈既已因試射擊發而不具有殺傷力，自難認仍屬違禁物；另扣案底火七十五顆、
    金屬彈殼二顆，及不具有殺傷力之改造子彈二顆，均非違禁物，且非被告戊○○
    所有並供犯罪所用之物；又扣案之擦槍油一瓶、擦槍布二條，亦難認係被告戊○○所有並供犯罪所用之物，爰均不併予宣告沒收。
據上論斷，應依刑事訴訟法第二百九十九條第一項前段，槍砲彈藥刀械管制條例第十
一條第四項、第十二條第四項，刑法第十一條前段、第四十二條第二項、第三十八條
第一項第一款、第五十五條，罰金罰鍰提高標準條例第二條，現行法規所定貨幣單位
折算新臺幣條例第二條，判決如主文。
本案經檢察官劉憲英到庭執行職務。
中      華       民     國    九十三    年    四   月    二十九         日
                                      臺灣宜蘭地方法院刑事第四庭
                                          審判長法  官  林  惠  玲
                                                法  官  辜  漢  忠
                                                法  官  郭  顏  毓
右正本證明與原本無異。
如不服本判決，應於判決送達後十日內向本院提出上訴狀 (應附繕本)。
                                                書記官  莊  淑  茹
中      華       民     國    九十三    年    四   月    二十九         日
附錄本案論罪科刑法條全文：
槍砲彈藥刀械管制條例第十一條第四項：
未經許可，製造、販賣或運輸第四條第一款所稱其他可發射金屬或子彈具有殺傷力之
各式槍砲者，處五年以上有期徒刑，併科新臺幣一千萬元以下罰金。
未經許可，轉讓、出租或出借前項所列槍砲者，處三年以上十年以下有期徒刑，併科
新臺幣七百萬元以下罰金。
意圖供自己或他人犯罪之用，而犯前二項之罪者，處無期徒刑或七年以上有期徒刑，
併科新臺幣一千萬元以下罰金。
未經許可，持有、寄藏或意圖販賣而陳而列第一項所列槍砲者，處一年以上七年以下
有期徒刑，併科新臺幣七百萬元以下罰金。
第一項至第三項之未遂犯罪之。
槍砲彈藥刀械管制條例第十二條第四項：
未經許可，製造、販賣或運輸子彈者，處一年以上七年以下有期徒刑，併科新臺幣五
百萬元以下罰金。
未經許可，轉讓、出租或出借子彈者，處六月以上五年以下有期徒刑，併科新臺幣三
百萬元以下罰金。
意圖供自己或他人犯罪之用，而犯前二項之罪者，處三年以上十年以下有期徒刑，併
科新臺幣七百萬元以下罰金。
未經許可，持有、寄藏或意圖販賣而陳列子彈者，處五年以下有期徒刑，併科新臺幣
三百萬元以下罰金。
第一項至第三項之未遂犯罰之。
